【裁判字號】    97,交聲,1917
【裁判日期】    980324
【裁判案由】    違反道路交通管理處罰條例聲明異議
【裁判全文】
臺灣桃園地方法院交通事件裁定        97年度交聲字第1917號
原處分機關  交通部公路總局新竹區監理所桃園監理站
異  議  人
即受處分人  甲○○
上列受處分人因違反道路交通管理處罰條例案件，不服交通部公
路總局新竹區監理所桃園監理站民國97年11月18日，以桃監裁罰
字第裁52-DB0000000號所為之處分（原舉發案號：桃園縣政府警
察局桃警局交字第DB0000000 號），聲明異議，本院裁定如下：
    主  文
異議駁回。
    理  由
一、原處分意旨略以：異議人即受處分人甲○○所有之車牌號碼
    8070-HC 號之自用小客車，於民國97年9 月3 日上午7 時19
    分許，行經桃園縣八德市○○路與福國街口時，因不服從員
    警指揮停於進入路口，反而由建國路紅燈左轉福國街離去，
    經執行勤務之桃園縣政府警察局八德分局廣興派出所警員逕
    行舉發異議人有「一、闖紅燈（建國路左轉福國街）。二、
    不服指揮。」之違規事實，嗣原處分機關即交通部公路總局
    新竹區監理所桃園監理站於97年11月18日依舉發通知單所載
    之違規事實，以異議人違反道路交通管理處罰條例第53條第
    1 項、第60條第2 項第1 款之規定，裁處罰鍰新臺幣（下同
    ）3,600 元，並依同條例第63條第1 項記違規點數3 點等語
    。
二、異議意旨略以：異議人行駛於該路段時，因發現福國街紅燈
    亮起，於是將車停在最前排，於紅燈滅、橙燈亮起後，遂啟
    動車輛往前，詎橙燈滅，紅燈又亮起，然車輛當時已過中線
    ，只好開往福國街，伊主觀上並無闖紅燈之故意，係因該路
    段燈號故障或設計不良所致，且伊進行該路段期間並未見執
    勤員警指揮交通，不然焉有可能當著員警之面闖紅燈之理，
    認該舉發顯有違誤，為此於法定期間內提起本件異議云云。
三、按汽車駕駛人，行經有燈光號誌管制之交岔路口闖紅燈者，
    處1,800 元以上5,400 元以下罰鍰，道路交通管理處罰條例
    第53條第1 項定有明文。次按駕駛人駕駛汽車，應遵守道路
    交通標誌、標線、號誌之指示；汽車行駛至交岔路口，其行
    進、轉彎，應依下列規定：一、應遵守燈光號誌或交通指揮
    人員之指揮，遇有交通指揮人員指揮與燈光號誌並用時，以
    交通指揮人員之指揮為準。…道路交通安全規則第90條前段
    、第102 條亦規定甚明。
四、經查：
(一)、本件異議人甲○○前開違規事實，業經證人即本件舉發警員
    蔡文豪經檢視異議人提出之路口簡圖後，具結證稱：該處是
    歪一邊的丁字路，建國路的號誌是四個燈，紅黃綠燈外，還
    有一個右轉燈…建國路是綠燈時（異議人方向），二邊都可
    以走，亮紅燈時，如果右轉燈也亮，就是能走建國路，不能
    走福國街，如果右轉燈沒有亮，就是建國路的對向車道過來
    ，異議人的方向不能走。…福國街也是四個燈號，異議人的
    對向先走，之後紅燈不能走，換福國街直走，之後再換異議
    人的方向走。…福國街的燈號是綠、黃、紅，紅、黃燈轉綠
    燈，就是直接跳回綠燈。…異議人方向看建國路、福國街方
    向的紅綠燈會同時紅燈、也是同時綠燈，沒有秒差，不太可
    能發生紅燈亮起，又變成黃燈，之後又變成紅燈的情形。…
    當天伊是穿制服…伊是站在建國路、福國街正中間指揮交通
    。…路是歪歪的，異議人應該看得到我，伊有指揮異議人要
    停，但異議人沒有停，我就記下車號告發…異議人是後面的
    車，他前面還有車，…他是最後一部車，之前是綠燈還可以
    走，當時紅燈還剛亮而已，且道路是雙黃線，異議人是直接
    切出雙黃線。…很多上班族都會搶紅燈，當天我並無攔車，
    我是指揮交通，我是直接把他的車號記下來…那個地方常常
    有人闖紅燈，也常有人來異議，幾乎都是說沒有看到燈號，
    沒有人表示過該處燈號有問題等語。
(二)、異議人雖以前詞置辯，惟查，汽車駕駛人駕駛汽車，應遵守
    道路交通標誌、標線、號誌之指示，並服從交通指揮人員之
    指揮。本案路段之號誌依證人蔡文豪員警所述，係由紅燈直
    接轉綠燈，並無由紅燈轉黃燈（即異議人所稱之橙燈）再轉
    綠燈之情形，因此異議人以燈號故障或設計不良做為渠闖紅
    燈之藉口，殊無足採。況苟依異議人所述，伊原係停等於紅
    燈前之最前排，伊對於該路段交通號誌之變換應看得十分清
    楚，不會有任何阻礙，縱該交通號誌因故障或設計不良之緣
    故而真有如異議人所述由紅燈轉為黃燈之情形，在綠燈尚未
    亮起可以通行之前，異議人根本不應該啟動車輛往前行駛，
    乃異議人於紅燈轉為黃燈後即啟動車輛向前，於發現黃燈轉
    為紅燈後竟已將車輛駛過中線而強行左轉往福國街之方向行
    駛，自難卸闖紅燈之責。是異議人違規之事實，洵可認定。
    況舉發員警係基於職權執行公務，其與異議人素昧平生，自
    無特別誣指異議人違規之必要，舉發員警依職權逕行舉發雖
    不及攔停車輛，然員警對於當時指揮交通站立位置、當時燈
    號情況、燈號變換後異議人仍違規強行闖紅燈之情均證述明
    確，是異議人所辯顯係事後脫免卸責之詞，應無足採。
(三)、本件異議人違規闖紅燈後，舉發員警有在路口指揮交通之情
    形，惟因異議人強行左轉福國街闖越紅燈駛離而未及攔停該
    違規車輛，舉發員警基於用路人與違規人之安全考量，於記
    明車號、車種並予查證無訛後，依道路交通管理處罰條例第
    7 條之2 第1 項規定逕行舉發，又縱舉發員警當時配有照相
    或錄影設備，於短暫期間內，亦無法強求員警拍照採證，是
    認員警事後依上揭規定逕行舉發並無違誤，況舉發違規並不
    僅以違規照片為其依據，倘證人之證言或其他相關證據已足
    證違規人有違規之情事時，自仍得為違規之評價，是異議人
    上開辯解，亦無可採。綜上，本件事證明確，異議人之違規
    行為堪以認定。
五、綜上所述，原處分機關以異議人有前揭違規情事，依道路交
    通管理處罰條例第53條第1 項、第60條第2 項第1 款及違反
    道路交通管理事件統一裁罰基準及處理細則第41條第4 項規
    定，裁罰3,600罰鍰，並依同條例第63條第1 項記違規點數3
    點，核無違誤。本件異議為無理由，應予駁回。
據上論斷，據上論斷，應依道路交通案件處理辦法第19條，裁定
如主文。
中    華    民    國    98    年    3     月    24    日
                  交通法庭  法  官  陳筱蓉
以上正本證明與原本無異。
如不服本裁定，應於送達後5 日內，向本院提出抗告狀。
                            書記官  陳恩如
中    華    民    國    98    年    3     月    24    日


司法院資訊處製作；財團法人民間司法改革基金會備份。
